最高法院刑事判決                              八十六年度台上字第三二七九號
    上  訴  人  台灣高等法院檢察署檢察官
    被      告  乙○○
    選任辯護人  呂思家律師
    被      告  丁○○
                甲○○
                丙○○
右上訴人因被告等侵占案件，不服台灣高等法院中華民國八十五年六月六日第二審判
決（八十五年度上訴字第五九七號，起訴案號：台灣士林地方法院檢察署八十三年度
偵字第一一三○一號、八十四年度偵字第一九二六號），提起上訴，本院判決如左：
    主  文
原判決撤銷，發回台灣高等法院。
    理  由
本件原判決以公訴意旨略稱：被告乙○○、丁○○、甲○○、丙○○合資經營廣告社
，為中國時報文化事業股份有限公司（下稱中國時報）之代辦廣告商，共同意圖為自
己不法之所有，基於概括犯意，將業務上持有之廣告費共計新台幣陸仟肆佰玖拾萬餘
元侵占入己，因認被告四人均犯有業務侵占罪嫌云云。經審理結果，以不能證明被告
等犯罪，因而維持第一審無罪之判決，駁回第一審檢察官在第二審之上訴，固非無見
。
惟查：(一)依被告等與中國時報所立合約，明定其等為中國時報開發廣告事宜；第一條
並約明中國時報同意被告等設立廣告代收處，並依本約委聘丁○○、丙○○為該代收
處主任各情，由文義觀之，被告等似屬中國時報委聘之代辦商。又代收處代收之廣告
有錯漏者，中國時報應負瑕疵擔保責任，第一審檢察官上訴理由之七一再指明。原判
決對上揭雙方契約是否屬代辦商或委任，攸關侵占罪是否成立之爭點，恝置未理，自
嫌理由不備。(二)原判決理由三之(一)以代收處與委刊廣告客戶之關係，效力不及於中國
時報，認雙方非屬代辦商、委任關係。惟證人謝國禎在原審則供證記帳發稿（即被告
等之經營形式）中國時報介入較多，監督管理上均會表示意見；錯刊、誤登之廣告由
代辦商改正後交由報社重刊一次，不收取費用（即中國時報對客戶負瑕疵擔保責任）
各等語（原審卷第一二○頁反面、第一二二頁反面），自與卷證資料不符，而有證據
上理由矛盾。(三)原判決理由三之(三)以客戶支付乙○○之廣告費支票，載明其精品廣告
社為受款人（偵字第一一三○一號卷第廿五頁），認被告等係獨立經營非代辦商，惟
對該支票究否確為支付廣告費用，未予查明，難認已盡調查證據之能事。上訴意旨指
摘原判決不當，非無理由，應認有發回更審之原因。又本件雖屬刑事訴訟法第三百七
十六條第三款所列之案件，惟於修正刑事訴訟法施行前，原得上訴於第三審法院，且
已繫屬於法院，依刑事訴訟法施行法第五條第一項規定，仍應依施行前之法定程序終
結之，附此明。
據上論結，應依刑事訴訟法第三百九十七條、第四百零一條，判決如主文。
中      華      民      國    八十六    年      五      月      三十    日
                              最高法院刑事第九庭
                                  審判長法官  謝  家  鶴
                                        法官  羅  一  宇
                                        法官  吳  昭  瑩
                                        法官  花  滿  堂
                                        法官  陳  世  淙
      右正本證明與原本無異
                                              書  記  官
中      華      民      國    八十六    年      六      月      四      日
